【裁判字號】    99,交抗,1060
【裁判日期】    991216
【裁判案由】    聲明異議
【裁判全文】
臺灣高等法院臺中分院交通事件裁定    99年度交抗字第1060號
抗  告  人
即受處分人  陳信鴻
上列抗告人即受處分人因聲明異議案件，不服臺灣南投地方法院
中華民國99年11月9日所為第一審裁定（99年度審交聲字第614號
）提起抗告，本院裁定如下：
    主    文
抗告駁回。
    理    由
一、抗告意旨略以：抗告人即受處分人（下稱受處分人）陳信鴻
    於民國（下同）99年7月11日早上8點50分左右，駕駛車牌號
    碼8155-VV車於國道6號西向10.2公里處，遭警車攔停說超速
    一事，因當時周邊亦有許多輛車同向行駛，且警方拿不出相
    片佐證，使受處分人感覺係真本人的車輛超速而非同向周遭
    的其他車輛超速嗎？著實無法使本人心服口服，再者現在是
    一個講求證據的社會，又因受處分人有上網查詢，得知近幾
    年亦有與本案一樣或雷同之處，也是因遭雷射槍攔下取締，
    但又無法提供照片給人信服，致當事人尋求法律訴訟程序，
    最終都順利訴訟成功，這些訴訟成功之案例，受處分人會呈
    庭上參考之。受處分人覺得附照片會使駕駛人更加心服口服
    的繳納罰款，反之，只是使人無法信服，而尋求法律訴訟程
    序，無形中只是浪費國家司法資源，亦徒增相關人士之業務
    量，受處分人以為無照片佐證，真無法使受處分人心服口服
    ，繳納新臺幣（下同）3500元的罰款，不然受處分人家住埔
    里鎮，以來回法院及監理站多次，車輛之磨損及油耗，還有
    受處分人請假損失之一切，早就過及區區的3500元，受處分
    人只是爭個理字，雷射槍取締無照片佐證，早已爭議多年，
    而卻不見相關政府單位改善，才會有多件諸如此類的訴訟案
    件產生，試問：如果訴訟之當事人的情事，無道理可言，不
    會有那麼多件成功的案例，再者亦不會引發寒蟬效應，致諸
    多當事人尋求司法途徑，得到庭上的支持，所以受處分人亦
    非常相信庭上的專業判斷，請庭上明鑒云云。
二、原裁定意旨略以：受處分人駕駛系爭車輛於前揭時、地，經
    原舉發機關警員以雷射槍測速器測得其有「行速118公里、
    限速90公里、超速28公里」之違規而當場攔停舉發等情，除
    據異議人於聲明異議狀內坦認外，並有舉發通知單1紙存卷
    可按。復據證人即舉發本件違規之原舉發機關員警王董樹於
    原審調查時具結證稱：當天伊與戴勝童執行99年7月11日上
    午8時到12時的巡邏勤務，於國道六號西向11公里處執行違
    規超速取締工作，於8時50分許，巡邏車停於西向10.2公里
    處，伊用雷射槍往後打，雷射槍測距可達4到500公尺遠。我
    們測到8155-VV自小客車，測到該車時速118公里、測距是20
    3公尺，伊就用指揮棒攔停，但對方沒有停車，我們巡邏車
    尾隨到西向7公里處，我們停在路肩，並告知他們超速了，
    國道六號限速90公里，異議人要求說認識我們的同事未果，
    我就說抱歉，依法製單。（前有測速取締照片）地點是在西
    向12.1公里處。異議人有申訴，強調他經常在跑，我們舉發
    地點有錯誤。我們巡邏車是停在西向10.2公里，異議人違規
    地點是在後方大概203公尺，應是10.4公里多，但是正確地
    點，無法用尺量，就以西向11公里，為概括違規地點等語（
    見原審卷99年10月8日訊問筆錄）。及證人即掣發本件違規
    之原舉發機關員警戴勝童於原審調查時具結證稱：在國道六
    號西向10.2公里處作定點測試，測試器往後測達4至500 公
    尺，如有違規以西向11公里處來概括逕舉，國道六號屬於限
    速90公里，不管你在11公里或是10公里都是違規，伊是副駕
    駛，測試者是王董樹警員，他當時測得8155-VV自小客車，
    我們攔查，但該車未停下，王董樹就尾隨異議人之車子，直
    到西向7公里處將之攔停，就告知異議人違規事實、製單。
    違規單上的收受者欄是異議人簽的。關於超速以雷射槍等方
    式舉發，有三腳架的，是有相片的；公家發給我們警員執行
    用的，只有雷射槍沒有附照片，國道公路警察局所舉發的，
    通常都沒有相片等語（見原審卷99年10月8日訊問筆錄）。
    依證人王董樹、戴勝童2人前揭所證述，可知渠等當日係在
    國道六號西向10.2公里處執行勤務無誤，然因渠等所使用之
    雷射測速儀器測距長可達4至500公尺，且因本件係在測距20
    3公尺處（即約10.4公里處）測得異議人行速，故概略性記
    載違規地點為「國道六號西向11公里處」，是以，縱始證人
    2人於本件舉發通知單上違規地點「國道六號西向11公里處
    」之記載係概略性之敘述，然既能特定違規地點，並確有違
    規事實存在，其瑕疵尚不影響其舉發違規之效力。又徵諸證
    人王董樹、戴勝童均係依法令執行公務之警員，渠等與異議
    人素昧平生，並無恩怨，實無捏造事實違法取締之理；而警
    察為維持秩序，取締違規駕車僅是依法執行職務，自無偏頗
    立場之必要；且警員屬司法警察人員之一份子，亦深切明白
    出庭作證具結後，應據實陳述之義務及如有偽證應受刑事處
    罰之嚴重後果，此外，其身為國家公務員，依法執行公務，
    自亦有相關行政責任及刑事責任可資擔保其行為之正當性。
    從而，本件證人王董樹、戴勝童於原審訊問時，經法官告知
    證人具結義務及偽證之處罰，命其朗讀結文並具結後，仍為
    上開證述，是其等所為證言，應屬真實可信。是以，本件受
    處分人確有上揭違規超速之事實，異議人上開所辯，均不足
    採，原處分機關援引違反道路交通管理處罰條例第33條第1
    項第1款及違反道路交通管理事件統一裁罰基準表之規定，
    對異議人裁處罰鍰3500元，並依同條例第63條第1項第1款規
    定記違規點數1點，核無違誤。是本件聲明異議為無理由，
    應予駁回。
三、按汽車行駛高速公路及快速公路，應依速限標誌指示；汽車
    行駛於高速公路、快速公路或設站管制之道路，不遵使用限
    制、禁止、行車管制及管理事項之管制規則而有行車速度超
    過規定之最高速限者，處汽車駕駛人3000元以上6000元以下
    罰鍰；且小型車行駛高速公路行車速度超過規定之最高速限
    20公里以上未滿40公里，而於期限內繳納罰鍰或到案聽候裁
    決者，處罰鍰3500元；又汽車駕駛人有違反道路交通管理處
    罰條例第33條第1項情形者，除依原條款處罰鍰外，並記違
    規點數1點，高速公路及快速公路交通管制規則第5條第1項
    前段、道路交通管理處罰條例第33條第1項第1款、第63條第
    1項、違反道路交通管理事件統一裁罰基準及處理細則分別
    定有明文。
四、經查：
  (一)本件用以測定受處分人人所駕駛之車輛行駛速度所使用之雷
    射測速器廠牌為KUSTOM，規格為200Hz非照相式之儀器，型
    號為PRO-LITE，器號為LP02275，且該測速器係由經濟部標
    準檢驗局於98年11月4日檢定合格（檢定合格單碼：M0GB000
    0000），檢定合格有效期限至99年11月30日止，而受處分人
    之車輛於99年7月11日經警測得行駛超速時，該雷達測速儀
    尚在檢定合格有效期限內，有經濟部標準檢驗局98年11月4
    日雷射測速儀檢定合格證書1紙在卷可參（見原審卷第19頁
    ），足認本件舉發車輛超速違規所使用之雷達測速儀器其精
    準度及正確性均可資憑信，且本件違規之舉發，執勤員警在
    國道六號西向11公里處執行違規取締，當時以雷射槍測速器
    測得案內車輛行速118公里（速限90公里），測距於203公尺
    鎖定該車輛，渠等於確認該車超速無誤，始開啟警示閃光燈
    並以指揮棒攔查，案內車輛視而不見，繼續往西行駛，渠等
    乃尾隨至國道六號西向7公里處始攔停案內車輛，經會同抗
    告人檢視測速器液晶顯示器所顯示之數據，並告知違規事實
    ，方予製單舉發，並無不當，且查雷射槍測速器係執勤人員
    經由測速器之瞄準鏡對準目標（單一車輛）扣發射板機即可
    精確測出所瞄準目標之速度，準確度無疑，行速數據並顯示
    於抬頭液晶顯示器內，雖未具照相及顯示車號、時間、日期
    之功能，但係對準單一目標測速且現場攔檢，駕駛人即可當
    場檢視測速數據（並無照片或其他為佐證），有原舉發機關
    99年8月10日公警七交字第0990771194號函1份附卷足參，足
    見舉發員警係鎖定違規車輛後，再以雷射測速儀施測，依顯
    示之超速數值，攔停違規車輛並予舉發，是以此「單點單臺
    」之方式進行測速，其測得數據應不可能受其他往來車輛之
    影響，衡諸本件舉發員警係執行交通違規臨檢之勤務人員，
    依其等對於雷射槍之操作經驗及違規舉發之判斷能力而言，
    應不致對車輛之同一性產生誤認。
  (二)考量交通違規行為又多屬迅速、稍縱即逝及不可回復等特性
    ，舉發機關或原處分機關若能提出更多之法定證據方法，例
    如人證、書證、物證等證據資料以供司法審查之交通法庭加
    以判斷該交通違規行為之存否，自屬允當，惟若因前揭交通
    違規行為特性而無法提供更多相關之書證、物證時，則舉發
    員警於司法審查之訴訟程序上立於證人之地位而證述其當時
    親身目擊及見聞之交通違規行為經過，亦屬於法定證據方法
    之一之人證證述，於法亦不有違，並不以提出採證照片為唯
    一之證據方法。再警方取締交通違規事件，其以照相方式取
    證者，固足為違規之證明，惟警員當場舉發者，舉發之員警
    本身之目睹、耳聞，亦為違規人違規之證明，非必所有之違
    規事件，均需有照相方足為違規之證據。況警察執行勤務，
    事項繁瑣，且違規情形一過即逝，並非長期存在，何能要求
    警察必備有照相機取證。是以，本件縱無舉發照片或錄影為
    佐證，然受處分人之違規行為既經證人王董樹、戴勝童2人
    證述明確，復有舉發違反道路交通管理事件通知單可佐證，
    而其所述內容並無何矛盾或違背經驗法則之處，自得為本院
    判斷之依據。
  (三)再者，受處分人具狀聲明異議，其異議狀內載明：「．．．
    4、警方說『視而不見』？我承認當時有超速，當時他在10.
    2大轉彎處，我並未看見，直到後來看到後視鏡有警車閃燈
    鳴笛，我看到後就馬上停車了．．．」（見受處分人聲明異
    議狀），其否認員警認其經警開啟警示閃光燈並以指揮棒攔
    查，仍視而不見，繼續往西行駛一事，然亦自承確有超速行
    駛之事實。姑不論受處分人經警示意攔查是否有「視而不見
    」之舉，均與受處分人於攔查前有無超速之事實無涉。且經
    本院勘驗員警提出查獲現場光碟，其內容為：
    （車號8155-VV；以台語對答）
    駕駛：大人，歹勢啦，我真的是趕著要載客人，對不起，對
          不起
    警員：8155-VV，超速，118，7月11日，西向11K
    駕駛：你照開喔
    警員：國道6號限速90，你開118
    駕駛：我知道阿，阿你要開單喔，可以賣個面子嗎，我是那
          個００母舅的弟弟啦
    警員：他弟弟喔，但你被攔要停車
    駕駛：歹勢啦，歹勢啦
    警員：你剛剛在11K，現在這邊幾K了，已經是7K了耶
    駕駛：我剛剛真的沒看到，我趕時間，真的沒看到
    警員：嗯阿
    駕駛：我在趕時間，聯絡事情，所以沒看到
    警員：那你也不應該讓我們追阿，００跟我是麻吉阿，我
          沒騙你阿
    駕駛：嗯阿，那可以拜託一下嗎
    警員：但是你跑給我們追，就真的歹勢了
    駕駛：我沒要跑給你們追啦
    警員：你從11K
    駕駛：這下子被你開單，我時間也來不及了
    警員：來不及，那你就要提早出門阿
    駕駛：好啦好啦
    警員：你不要跑給我們追嘛
    駕駛：早知道我就讓你們追遠一點
    警員：沒關係啊，118，203
    駕駛：這張罰單要多少
    警員：這要罰3500元
    駕駛：這麼便宜喔，大哥你什麼大名
    警員：我姓王，你可以跟００講，我跟他是麻吉
    駕駛：好阿好阿，這樣我超速多少
    警員：你超速28，不要開這麼快啦
    駕駛：好啦
    警員：開慢一點啦，8155-VV製單完畢
    是受處分人於員警攔停告發時，亦向在場員警攀附關係並求
    情其因要載客趕時間未看到員警，然員警不為所動仍開單舉
    發等情，其於攔查之初亦無爭執超速一事。
  (四)又受處分人雖自網路列印有關僅有雷達測速並無照片而不罰
    之相關報導，惟受處分人上開違規事實，非僅有雷射測速器
    之測速為憑，復據證人即執勤員警王董樹、戴勝童於原審結
    證明確，且就受處分人於異議狀亦自承確有超速之事實，而
    受處分人經警攔停告發之際，亦向員警表明因欲載客未能注
    意所致，顯見受處分人確有超速違規之事實，更非僅有雷達
    測速而無其他跡證可佐。
  (五)綜上所述，本件抗告人違規情節明確，原處分機關援引道路
    交通管理處罰條例第33條第1項第1款、第63條第1項第1款之
    規定，據以裁處罰鍰3500元，並記違規點數1點，核無違誤
    ，原審法院據此駁回抗告人之聲明異議，經核尚無不合。抗
    告意旨仍執前揭辯詞，指摘原裁定不當，為無理由，應予駁
    回。
五、據上論斷，應依道路交通案件處理辦法第26條，刑事訴訟法
    第412條，裁定如主文。
中    華    民    國    99    年    12    月    16    日
          交通法庭        審判長法  官  江  錫  麟
                                法  官  周  瑞  芬
                                法  官  陳      葳
以上正本證明與原本無異。
不得再抗告。
                                書記官  王  朔  姿
中    華    民    國    99    年    12    月    16    日

司法院資訊處製作；財團法人民間司法改革基金會備份。
